【裁判字號】    90,訴,1960
【裁判日期】    901026
【裁判案由】    公共危險
【裁判全文】
臺灣高雄地方法院刑事判決                          九十年度訴字第一九六號
    公  訴  人  臺灣高雄地方法院檢察署檢察官
    被      告  丙○○
    指定辯護人  本院
右列被告因公共危險案件，經檢察官提起公訴（九十年度偵字第一四七五二號），本
院判決如左：
    主  文
丙○○放火燒燬現供人使用之住宅，處有期徒刑玖年。
扣案之打火機壹個，沒收。
    事  實
一、丙○○係乙○○與廖和金之子，平日與乙○○、廖和金及其子張聰凡、張聰立共
    同居住在高雄縣杉林鄉○○村○○路一九一號之住宅。丙○○於民國九十年八月
    三日下午七時四十分許，因乙○○將丙○○之二名小孩帶往北部暫住，因而心生
    不滿，竟萌生燒燬上開現供人使用住宅之犯意，先在上址住處三樓其房間內，以
    其所有之打火機點燃棉被及毯子，復在二樓其母親廖和金房間內，以上開打火機
    點燃其母親及小孩之衣服，再至一樓客廳以上開打火機點燃衣服，而縱火引燃後
    隨即逃離現場，致引燃屋內物品而產生大火，使上址住處付之一炬。幸因鄰居及
    時發現，通報高雄縣消防局趕赴現場加以搶救，火勢於九十年八月三日下午八時
    四十分許，控制並撲滅，始未延燒隔鄰。嗣經警循線於同（三）日下午九時許，
    在高雄縣杉林鄉○○路杉林鄉農會前查獲丙○○，並自其口袋內扣得其所有用以
    放火之打火機乙個。
二、案經高雄縣警察局旗山分局移送台灣高雄地方法院檢察署檢察官偵查起訴。
    理  由
一、訊據被告丙○○固坦認上址住處確為其與父乙○○、母廖和金及子張聰凡、張聰
    立共同居住之住宅，於九十年八月三日僅其一人在上開住處之事實不諱，惟矢口
    否認右揭犯行，辯稱：本件係因伊在上址住處一樓客廳內飲酒並抽煙，後即外出
    ，未熄滅煙蒂，始造成火災，並非伊故意放火的，又於警訊時，係因警察刑求，
    始承認故意放火云云。然查：
  (一)右揭事實，業據被告於警訊及偵查時供承不諱，其供稱：於九十年八月三日，在
    高雄縣杉林鄉○○村○○路一九一號住處，因伊尋找不到自己之二名小孩，氣憤
    下先從三樓伊房間，持打火機點燃棉被及毯子，待棉被等物著火後，復到二樓伊
    母親房間內，以打火機點燃母親及小孩衣服後，再到一樓客廳點燃衣服，觀看一
    會後，騎腳踏車離開現場，而伊係在住處點火燒屋後，才開始喝米酒，嗣於同（
    三）日下午九時許，伊騎腳踏車在高雄縣杉林鄉○○路杉林農會前，為警逮捕查
    獲，並自伊口袋內扣得點火用之打火機等語，並證人即查獲之員警甲○○於本院
    審理時證稱：因接獲民眾報案有火災，即前往現場處理，因附近民眾稱失火時，
    被告才自其住處騎腳踏車外出，而認為被告有犯罪嫌疑，伊等在距被告住處約一
    百公尺處之杉林鄉農會逮捕到被告，當時被告手中拿著一瓶米酒，故對被告為酒
    精濃度測試，而於訊問被告時，被告意識尚清醒，均能針對問題回答，並據被告
    稱是其點火後才開始喝酒的，且逮捕被告時，係見被告一面喝酒一面騎腳踏車等
    語。證人即被告之父乙○○於警訊及本院審理時證述：伊於九十年八月三日晚上
    接獲鄰居通知伊所有之住處被放火燒屋，被告係伊長子丙○○，伊與被告及一家
    人平日共同居住生活在該處，因被告平時好吃懶做，三不五時向伊伸手要錢，不
    從即大吵大鬧，亦無能力撫養他的小孩，而因伊擔心被告對小孩不利，故暫時帶
    往北部伊另外兒子家中安頓幾日，不幸就發生本件事故，希望法官從重量刑，以
    免日後後患無窮等語。並有酒精濃度測試值表正本乙紙及戶口名簿乙紙在卷足憑
    。又本件火災之發生，確認本案起火戶為高雄縣杉林鄉○○村○○路一九一號，
    無延燒戶；依據現場火流狀況及鑑識人員現場勘查結果：現場三樓臥室燃燒後，
    隔間板、天花板完全燒失，係由臥室中間向外延燒情形，且研判三樓燃燒時間最
    久，內部物品完全燒毀，只剩東北側與西南側之隔間木條，故研判第一起火處為
    三樓臥室中間附近；二樓燃燒後，以西側臥室天花板、隔間板碳化、燒失較嚴重
    ，臥室內物品又以中間部分碳化、燒失較嚴重，故研判第二起火處為二樓西側臥
    室中間附近；一樓燃燒後，客廳酒櫃、椅子等物品燃燒後碳化、燒失情形，以酒
    櫃與椅子間最嚴重，故研判第三起火處為客廳酒櫃與椅子間附近；依據被告丙○
    ○、證人乙○○及鑑識人員現場勘查結果，現場排除化學物品自燃、遺留火種、
    電氣、敬神祭祖因素，且經勘查一、二、三樓起火處皆不相連貫，故研判起火原
    因以人為因素引起火災之可能性較大等情，有高雄縣消防局九十年八月十四日火
    災原因調查報告書乙份及所附現場照片二十張等附卷可稽。綜上，本件應係被告
    於九十年八月三日下午七時四十分許，因證人即被告之父乙○○將其二名小孩帶
    往北部暫住，因而心生不滿，竟萌生燒燬上開現供人使用住宅之犯意，先在上址
    住處三樓其房間內，持其所有之打火機點燃棉被及毯子，復在二樓其母親房間內
    ，以上開打火機點燃其母親及小孩之衣服，再至一樓客廳以上開打火機點燃衣服
    ，而縱火引燃後隨即逃離現場，致引燃屋內物品而產生大火，使上址住處付之一
    炬之事實，堪予認定；是被告所辯：本件係因伊在上址住處一樓客廳內飲酒並抽
    煙，後即外出，未熄滅煙蒂，始造成火災，並非伊故意放火的云云，要屬事後卸
    責之詞，不足採信。
  (二)參以被告於本院調查時辯稱：伊係因酒後欲上床睡覺並抽煙，不慎引燃棉被，並
    非伊故意放火等語，並於本院審理時改稱：係因伊在上址住處一樓客廳內飲酒並
    抽煙，後即外出，未熄滅煙蒂，始造成火災云云；是尚難據被告事後翻異前詞，
    並就係在上址三樓房間內、抑或在一樓客廳內，因抽煙而引發火災，前後供述不
    一，相互矛盾，且與事實不符之辯詞，而為認定被告有利事實之證據。又被告於
    警訊與偵查中之供述相符，並與上開高雄縣消防局火災原因調查報告書之起火處
    研判及起火原因研判一致，則警察於訊問時何須刑求被告？復苟如被告所言，其
係遭刑求，始於警訊中坦認故意放火燒屋，則被告於翌（四）日檢察官訊問時，
    何以均未提及刑求之事，並均坦認上開犯行？且被告於本院調查時亦未提及此事
    ，直至本院於審理時，始為刑求之抗辯；衡情被告果如確遭刑求，理應於檢察官
    訊問時即為刑求之辯稱，何以經檢察官及本院迭次訊問時，均未提及此事，而於
    本院審理時，始為刑求辯稱？準此，被告於本院審理時辯稱：係因警察刑求，始
    承認故意放火云云，顯係事後推諉之詞，殊難採信。
  (三)綜據上述事證以觀，本件事證明確，被告上開犯行，實堪認定。
二、查高雄縣杉林鄉○○村○○路一九一號房屋現供被告與其父乙○○、母廖和金及
    子張聰凡、張聰立居住使用，為一現供人居住使用之住宅，被告明知仍放火燃燒
    該屋，並造成住宅燒燬之結果，核被告丙○○所為，係犯刑法第一百七十三條第
    一項之放火燒燬現供人使用之住宅罪。爰審酌被告之品行，僅因不滿其父乙○○
    將其二名小孩帶往他處暫住，即恣意縱火焚燒住宅，並對附近住戶之個人及公眾
    居住安全危害甚鉅，所生損害非微，犯後仍矯言卸責，未見悔意等一切情狀，量
    處如主文所示之刑，以資懲儆。另扣案之打火機乙個，為被告所有供其犯罪所用
  之物，已如前述，應依刑法第三十八條第一項第二款，宣告沒收。
據上論斷，應依刑事訴訟法第二百九十九條第一項前段，刑法第一百七十三條第一項
、第三十八條第一項第二款，判決如主文。
本案經檢察官楊慶瑞到庭執行職務。
中      華      民      國      九十    年      十    月      二十六    日
                                  臺灣高雄地方法院刑事第六庭
                                      法  官   洪榮家
右正本證明與原本無異。
如不服本判決，應於判決送達後十日內，向本院提出上訴狀。
                                      書記官    陳寰瑛
中      華      民      國      九十    年      十    月      二十六    日
附錄本案論罪科刑法條全文：
刑法第一百七十三條：
  放火燒燬現供人使用之住宅或現有人所在之建築物、礦坑、火車、電車或其他供水
  、陸、空公眾運輸之舟、車、航空機者，處無期徒刑或七年以上有期徒刑。
  失火燒燬前項之物者，處一年以下有期徒刑、拘役或五百元以下罰金。
  第一項之未遂犯罰之。
  預備犯第一項之罪者，處一年以下有期徒刑、拘役或三百元以下罰金。


司法院資訊處製作；財團法人民間司法改革基金會備份。
